臺灣臺南地方法院刑事判決　　　　　　　100年度訴字第724號
公　訴　人　臺灣臺南地方法院檢察署檢察官
被　　　告　賴雅玲
上列被告因違反毒品危害防制條例案件，經檢察官提起公訴（10
0年度毒偵字第645號），被告於準備程序就被訴事實為有罪之陳
述，經本院合議庭裁定由受命法官獨任行簡式審判程序，判決如
下：
    主  文
賴雅玲持有第二級毒品純質淨重二十公克以上，累犯，處有期徒
刑捌月，扣案第一級毒品拾貳包（驗餘淨重共計拾壹點玖零公克
，純質淨重共計肆點貳捌公克）、第二級毒品甲基安非他命拾貳
包（驗餘淨重共計肆拾陸點玖貳參公克，驗前純質淨重共計參拾
點陸玖柒公克）、摻海洛因香菸貳支，均沒收銷燬。扣案吸管勺
柒支、分裝袋肆包、電子磅秤壹台、玻璃球參個，均沒收。
    事  實
一、賴雅玲前於民國九十四年間，因施用毒品案件，經本院以九
    十四年度毒聲字第七一一號裁定令入勒戒處所觀察、勒戒後
    ，認有繼續施用毒品之傾向，再經本院以九十五年度毒聲字
    第二七七號裁定令入戒治處所強制戒治，於九十六年四月十
    四日執行完畢。另於九十九年間，因施用毒品案件，經本院
    以九十九年度簡字第一六一一號判決判處有期徒刑三月確定
    ，於九十九年十月二十二日易科罰金，執行完畢。惟其猶不
    思戒除毒癮，於上開強制戒治執行完畢五年內，復基於持有
    第一級毒品海洛因、第二級毒品甲基安非他命、施用第一級
    毒品海洛因及第二級毒品甲基安非他命之犯意，於一百年四
    月八日上午三時許，在臺南市新市區社內里社內七四之一二
    號Ａ三套房內，持有第二級毒品甲基安非他命十二小包及海
    洛因十二小包，並同時將第一級毒品海洛因、第二級毒品甲
    基安非他命放入玻璃球吸食器施用一次，嗣於一百年四月八
    日上午十時三十分許，為警持搜索票在上開套房內，當場查
    獲本件施用毒品所剩餘之第一級毒品海洛因十二小包（驗餘
    淨重共計十一點九○公克，純質淨重共計四點二八公克）、
    第二級毒品安非他命十二小包（起訴書原記載共十一小包，
    雖依扣押目錄表編號一之甲基安非他命僅記載一包，惟依扣
    押物品編號一照片係二小包，與扣押物品編號二所示之甲基
    安非他命十小包，總計應係十二小包，驗餘淨重共計四十六
    點九二三公克，驗前純質淨重共計三十點六九七公克）、摻
    海洛因香菸二支及與本件施用毒品相關之吸管勺七支、分裝
    袋四包、電子磅秤一台、玻璃球三個，另扣得與本件犯行無
    涉之葡萄糖三包。
二、案經臺南市政府警察局佳里分局移送臺灣臺南地方法院檢察
    署檢察官偵查起訴。
    理  由
一、本件係經被告賴雅玲於準備程序當庭表示認罪，而經本院裁
    定以簡式審判程序加以審理，依據刑事訴訟法第二百七十三
    條之二、第一百五十九條第二項之規定，不適用傳聞法則有
    關限制證據能力之相關規定，合先敘明。
二、上開事實業經被告坦承不諱，且其為警查獲所採集之尿液檢
    體，經送檢驗結果，分呈嗎啡陽性反應（按海洛因係由嗎啡
    經化學合成而製得，經注射進入人體後，因代謝分解成嗎啡
    ，因此施打海洛因後，由尿液中檢驗結果仍為嗎啡反應）及
    甲基安非他命陽性反應，有台灣檢驗科技股份有限公司一百
    年四月二十七日出具之報告編號ＫＨ／二○一一／0000
    0000號濫用藥物檢驗報告暨臺南市政府警察局佳里分局
    偵辦毒品危害防制條例案件尿液送驗對照表各一件在卷可稽
    （偵卷第三九頁、警卷第三五頁）；且扣案之白色粉末十二
    包，經送法務部調查局以化學呈色法及氣相層析質譜儀分析
    法檢驗結果，確含第一級毒品海洛因成分（驗餘淨重共計十
    一點九○公克，純質淨重共計四點二八公克），亦有該局一
    百年七月二十八日調科壹字第一○○二三○一七二一○號鑑
    定書附卷可按（本院卷第四四頁），扣案白色結晶體十二包
    （起訴書原記載共十一小包，雖依扣押目錄表編號一之甲基
    安非他命僅記載一包，惟依扣押物品編號一照片所示應係二
    小包，與扣押物品編號二所示之甲基安非他命十小包，總計
    應係十二小包）經送高雄市立凱旋醫院以化學呈色法、氣相
    層析質譜儀分析法檢驗結果，確含第二級毒品甲基安非他命
    成分（驗餘淨重共計四十六點九二三公克，驗前純質淨重共
    計三十點六九七公克），亦有該院一百年四月二十七日高市
    凱醫驗字第一五八九八號鑑定書附卷可按（本院卷第四六頁
    ），是被告持有第二級毒品甲基安非他命已逾二十公克以上
    。再被告有如事實欄所示之強制戒治執行完畢之情，有臺灣
    高等法院被告前案紀錄表在卷可佐，顯見其係於上開強制戒
    治執行完畢釋放後，五年內再犯本件施用第一、二級毒品之
    罪。綜上，本件事證明確，被告犯行均堪認定，自應依法論
    科。
三、論罪科刑
  (一)按海洛因、甲基安非他命係毒品危害防制條例第二條第二項
    第一款、第二款所明定之第一級、第二級毒品，不得非法持
    有、施用。核被告所為，係犯毒品危害防制條例第十條第一
    項之施用第一級毒品海洛因罪及同條例第十一條第四項之持
    用第二級毒品甲基安非他命純質淨重逾二十公克以上罪。其
    施用第一級毒品海洛因前後持有海洛因之低度行為，應為施
    用海洛因之高度行為所吸收；其施用第二級毒品甲基安非他
    命之輕度行為，應為持有二十公克以上甲基安非他命之重度
    行為所吸收，均不另論罪。【我國實務向來認為施用毒品為
    持有毒品之高度行為，惟最高法院吸收犯之理論（最高法院
    九十三年度台上字第六五○二號判決意旨參照），其類型亦
    非專以高度行為吸收低度行為一類為限，尚包括全部行為吸
    收部分（階段）行為及重行為吸收輕行為等。又所謂高度行
    為吸收低度行為乃係基於法益侵害之觀點，認為當高度行為
    之不法內涵足以涵蓋低度行為時，方得論以吸收犯。九十八
    年五月二十日修正之毒品危害防制條例既將同屬持有毒品行
    為之處罰依數量多寡而分別以觀，顯見立法者乃係有意以持
    有毒品數量作為評價持有毒品行為不法內涵高低之標準，並
    據此修訂持有毒品罪之法定刑，俾使有所區隔。因此吾人應
    可推知當行為人持有毒品數量達法定標準以上者，由於此舉
    相較於僅持有少量毒品之不法內涵較高、法定刑亦隨之顯著
    提升，縱令行為人係為供個人施用而一次購入，由於該等行
    為不法內涵非原本施用毒品行為所得涵蓋，自不得拘泥於以
    往施用行為吸收持有行為之既定見解，應本諸行為不法內涵
    高低行為判斷標準，改認持有法定數量以上毒品之行為屬高
    度行為而得吸收施用毒品行為，方屬允當（臺灣高等法院暨
    所屬法院九十八年法律座談會刑事類提案第十五號討論意見
    參照）。】
  (二)又檢察官雖漏未論列違反毒品危害防制條例第十一條第四項
    之罪名，惟起訴書業已載明被告持有第二級毒品甲基安非他
    命逾二十公克以上之事實，基本事實同一，本院自得變更起
    訴法條予以審理。
  (三)被告於持有二十公克以上甲基安非他命時，將甲基安非他命
    與海洛因同時摻入玻璃球吸食器施用，應認係一行為觸犯二
    罪名之想像競合犯，依刑法第五十五條之規定從一重論以毒
    品危害防制條例第十一條第四項之持用第二級毒品甲基安非
    他命純質淨重逾二十公克以上罪。
  (四)查被告有事實欄所載之有期徒刑執行完畢紀錄，有前開臺灣
    高等法院被告前案紀錄表可按，其於有期徒刑之執行完畢後
    五年內，故意再犯本件有期徒刑以上之持用第二級毒品甲基
    安非他命純質淨重逾二十公克以上罪，為累犯，應依刑法第
    四十七條第一項之規定加重其刑。
  (五)爰審酌海洛因及甲基安非他命戕害身心，而被告前因施用毒
    品經送觀察勒戒、強制戒治後，猶不思戒絕革除惡習，再為
    本件犯罪，顯未因前所受觀察勒戒、強制戒治而記取教訓，
    惟其施用毒品所生危害，實以自戕身心健康為主，對於他人
    生命、身體、財產等法益，尚無明顯而重大之實害，且其所
    持有之第二級毒品甲基安非他命純質淨重雖逾二十公克以上
    ，惟僅係供己施用，犯罪情節及手段尚非嚴重，並兼衡其犯
    罪動機、目的、生活狀況、智識程度、所生危害等一切情狀
    ，認檢察官當庭求處有期徒刑八月為適當，爰量處如主文所
    示之刑。
  (六)扣案之第一級毒品海洛因十二包（驗餘淨重共計十一點九○
    公克，純質淨重共計四點二八公克）、第二級毒品甲基安非
    他命十二包（驗餘淨重共計四十六點九二三公克，驗前純質
    淨重共計三十點六九七公克）、摻海洛因香菸二支，係違禁
    物，不問屬於犯人與否，應依毒品危害防制條例第十八條第
    一項前段規定宣告沒收銷燬之。另扣案之吸管勺七支、分裝
    袋四包、電子磅秤一台、玻璃球三個，係被告所有，供其本
    案施用毒品所用之物，業據被告供明在卷（本院卷第三二至
    三三頁），爰依刑法第三十八條第一項第二款規定宣告沒收
    。至扣案之葡萄糖三包係被告平常泡咖啡所用，亦有被告陳
    明可查（同上卷頁），無證據證明與本件犯行相涉，自無法
    諭知沒收。
四、又被告於警詢時供承本件毒品來源為綽號「阿文」、「阿義
    」之人，惟未供出其真實年籍，致警方未能因而破獲綽號「
    阿文」、「阿義」之人違反毒品危害防制條例犯行，有臺南
    市政府警察局佳里分局一百年六月三十日南市警佳偵字第一
    ○○○○○九八八七號函在卷可查（本院卷第一四頁），是
    本件無毒品危害防制條例第十七條第一項減輕或免除其刑之
    適用，附此敘明。
據上論斷，應依刑事訴訟法第二百七十三條之一第一項、第二百
九十九條第一項前段、第三百條，毒品危害防制條例第十條第一
項、第十一條第四項、第十八條第一項前段，刑法第十一條、第
三十八條第一項第二款、第四十七條第一項、第五十五條，判決
如主文。
本案經檢察官王誠到庭執行職務。
中    華    民    國   100    年    9     月    2     日
                  刑事第六庭    法  官  施介元
以上正本證明與原本無異。
如不服本判決應於收受本判決後10日內向本院提出上訴書狀，並
應敘述具體理由。其未敘述上訴理由者，應於上訴期間屆滿後20
日內向本院補提理由書狀（均須按他造當事人之人數附繕本）「
切勿逕送上級法院」。
                                書記官  周怡青
中    華    民    國   100    年    9     月    2     日
附錄本判決論罪科刑法條
毒品危害防制條例第10條第1項
施用第一級毒品者，處 6 月以上 5 年以下有期徒刑。
毒品危害防制條例第11條第4項
持有第二級毒品純質淨重二十公克以上者，處 6 月以上 5 年以
下有期徒刑，得併科新臺幣 70 萬元以下罰金。